【裁判字號】    92,訴,154
【裁判日期】    920310
【裁判案由】    偽造文書
【裁判全文】
臺灣臺南地方法院刑事判決                          九十二年度訴字第一五四號
    公  訴  人  臺灣台南地方法院檢察署檢察官
    被      告  乙○○
右列被告因偽造文書案件，經檢察官提起公訴（九十二年度偵字第九二五號）及移
併辦（九十二年度營偵字第一九三號），本院判決如左：
    主  文
乙○○連續行使偽造私文書，足以生損害於公眾及他人，累犯，處有期徒刑玖月。
內政部警政署國道公路警察局公警局字（八四）第0000000號舉發違反道路交
通管理事件通知單（含移送聯、通知聯、迴覆聯、存查聯）、公警局交字第Ｚ000
00000號舉發違反道路交通管理事件通知單（含移送聯、通知聯、迴覆聯、存查
聯）及公警局交字第Ｚ00000000號舉發違反道路交通管理事件通知單（含移
送聯、通知聯、迴覆聯、存查聯）「收受通知聯者簽章處」欄位內偽造之「甲○○」
署押參枚及指印壹枚，均沒收。
    事  實
一、乙○○前曾於民國（下同）八十四年四月二十四日、八十五年一月十五日，均因
    妨害秩序案件，分別經台灣桃園地方法院、本院判處有期徒刑八月、六月確定，
    二案件接續執行，於八十五年十一月三日假釋期滿執行完畢，竟仍不知悔悟，並
    基於概括之犯意，於：（一）八十七年九月七日晚上九時五分許，駕駛其兄甲○
    ○所有之車牌號碼ＨＪ─八二七○號自小客車，行經國道一號高速公路南向三三
    四公里又七百公尺處，因違規無照駕駛，遭內政部警政署國道公路警察局第五警
    察隊新市分隊交通警察欄下盤查，詎乙○○為掩飾其因妨害秩序罪被通緝之事實
    ，竟冒用渠兄甲○○名義，在取締員警所填製之內政部警政署國道公路警察局公
    警局字（八四）第0000000號舉發違反道路交通管理事件通知單之收受通
    知聯者簽章處（含移送聯、通知聯、迴覆聯、存查聯），偽造「甲○○」之署押
    一枚（經複寫紙之效果，該署押雖僅簽署於移送聯上，仍分別顯現於通知聯、迴
    覆聯及存查聯上），以示業經收受該告發通知單，再交還交通警員蔡聰勳收執，
    足生損害於甲○○及警察暨交通監理機關對於道路交通管理事件稽查處罰及交通
    違規駕駛人年籍資料管理之正確性。（二）八十九年一月十二日下午四時八分許
    ，乙○○駕駛向張方桃女借得為張方桃女所有之車牌號碼ＲＯ─五四八六號自小
    客車，行經國道一號高速公路南向二百八十公里處，又因違規無照駕駛，遭內政
    部警政署國道公路警察局第四警察隊交通警察欄下盤查，乙○○復承前犯意，冒
    用渠兄甲○○名義，在取締員警所填製之內政部警政署國道公路警察局公警局交
    字第Ｚ00000000號舉發違反道路交通管理事件通知單之收受通知聯者簽
    章處（含移送聯、通知聯、迴覆聯、存查聯），偽造「甲○○」之署押一枚，以
    示業經收受該告發通知單，再交還交通警員蘇良昇收執，足生損害於甲○○及警
    察暨交通監理機關對於道路交通管理事件稽查處罰及交通違規駕駛人年籍資料管
    理之正確性。（三）九十年九月九日上午七時三十四分許，乙○○駕駛前開向張
    方桃女借得之車牌號碼ＲＯ─五四八六號自小客車，行經國道一號高速公路南向
    三百五十公里處，因違規無照駕駛，遭內政部警政署國道公路警察局第五警交通
    警察隊岡山分隊欄下盤查，乙○○仍為掩飾其因妨害秩序罪被通緝之事實，再冒
    用渠兄甲○○名義，在內政部警政署國道公路警察局公警局交字第Ｚ00000
    000號舉發違反道路交通管理事件通知單之收受通知聯者簽章處（含移送聯、
    通知聯、迴覆聯、存查聯），偽造「甲○○」之署押一枚及指印各一枚於其上，
    以示業收受該告發通知單，再交還交通警員孟令禹收執，足生損害於甲○○；及
    警察暨交通監理機關對於道路交通管理事件稽查處罰及交通違規駕駛人年籍資料
    之管理之正確性。
二、 案經內政部警政署國道公路警察局第五警察隊、第四警察隊分別報告臺灣臺南
     地方法院檢察署檢察官偵查起訴及移送併辦。
    理  由
一、右揭事實，業據被告乙○○於警訊、偵查及本院審理中供承不諱，並有上開舉發
    違反道路交通管理事件通知單之被通知人收執聯扣案可證，又被告於上開九十年
    九月七日於舉發違反道路交通管理事件通知單上留存之捺印指紋一枚，經送請內
    政部警政署刑事警察局鑑驗結果，與被告乙○○左手拇指指紋相符，有該局九十
    一年十月十七日刑紋字第○九一○二八三二○六號鑑驗書乙紙在卷可參，核與被
    告自白情節相符，足見被告之自白與事實相符，堪予採信。本件事證明確，被告
    犯行足以認定。
二、按被告在舉發違反道路交通管理事件通知單（含移送聯、通知聯、迴覆聯、存查
    聯）「收受通知聯者簽章處」欄內，偽簽「甲○○」之簽名，自不待依據習慣或
    特約，單從形式上觀察，即足以知悉其文意係表示由甲○○名義出具受領收執該
    舉發違規通知單通知聯之用意證明，此與事先在印妥內容之收據上偽簽他人姓名
    之情形，無分軒輊，當然屬於刑法第二百十條所稱之私文書（參見最高法院八十
    三年度台上字第六六三一號判例意旨）。核被告乙○○冒用甲○○之名在上開通
    知單上偽造「甲○○」之署押、指印，所為係犯刑法第二百十條之偽造私文書罪
    ，其於該通知單上偽造署押、指印表示知悉為警舉發違規，並收受該通知單之意
    ，顯然於該文書之內容有所主張，並持交取締員警處理，應構成同法第二百十六
    條、第二百十條之行使偽造私文書罪。其偽造署押、指印行為為偽造私文書之階
    段行為，偽造私文書為行使偽造私文書之低度行為，均為行使偽造私文書之高度
    行為所吸收，不另論罪。其先後多次犯行，時間緊接，犯罪構成要件相同，顯均
    係基於概括之犯意反覆為之，應依連續犯之規定論以一罪並加重其刑。被告於八
    十九年一月十二日偽造文書之行為『即事實欄一之（二）』雖未經起訴，惟與起
    訴部分有連續犯之裁判上一罪關係，已如前述，本院就該部分犯行自應併予審理
    ，附此敘明。又被告有事實欄所載之犯罪科刑及執行紀錄，此有臺灣高等法院被
    告全國前案紀錄表在卷可按，其受有期徒刑之執行完畢後，五年以內再犯本件有
    期徒刑以上之罪，為累犯，應依刑法第四十七條之規定遞予加重其刑。爰審酌被
    告之素行、車輛違規後為免受罰冒用他人名義，影響他人權益甚鉅，其所為造生
    之損害、與被害人之關係及犯罪後態度尚稱良好等一切情狀，量處如主文所示之
    刑，以示懲儆。另被告於如事實欄一之（一）、（二）、（三）所示舉發違反道
    路交通管理事件通知單（一式含移送聯、通知聯、迴覆聯、存查聯）「收受通知
    聯者簽章處」欄位內偽造之「甲○○」署押三枚暨指印一枚，係偽造之署押及指
    印，應依刑法第二百十九條之規定宣告沒收。
據上論斷，應依刑事訴訟法第二百九十九條第一項前段，刑法第二百十六條、第二百
十條、第二百十九條、第五十六條、第四十七條，判決如主文。
本案經檢察官葉耿旭到庭執行職務。
中      華      民      國      九十二      年      三      月    十    日
                                  臺灣臺南地方法院刑事第七庭
                                          法  官  黃  光  進
右正本證明與原本無異。
如不服本判決，應於判決送達後十日內，向本院提出上訴狀。
                                          書記官  李  珍  瑩
中      華      民      國      九十二      年      三      月    十    日
附錄法條：
刑法第二百十條
(偽造變造私文書罪)
偽造、變造私文書，足以生損害於公眾或他人者，處五年以下有期徒刑。
刑法第二百十六條
(行使偽造變造或登載不實之文書罪)
行使第二百十條至第二百十五條之文書者，依偽造、變造文書或登載不實事項或使登
載不實事項之規定處斷。


司法院資訊處製作；財團法人民間司法改革基金會備份。
